【裁判字號】    99,上易,622
【裁判日期】    991005
【裁判案由】    給付管理費
【裁判全文】
臺灣高等法院民事判決                 99年度上易字第622號
上  訴  人  根鼎建設股份有限公司
法定代理人  甲○○
訴訟代理人  乙○○
被上  訴人  杜拜國際金融大樓管理委員會
法定代理人  丙○○
訴訟代理人  丁○○
上列當事人間給付管理費事件，上訴人對於中華民國99年5月18
日臺灣板橋地方法院99年度訴字第9號第一審判決提起上訴，本
院於99年9月21日言詞辯論終結，判決如下：
    主  文
上訴駁回。
第二審訴訟費用由上訴人負擔。
    事實及理由
一、被上訴人主張：上訴人係杜拜國際金融大樓門牌號碼臺北市
    ○○○道2段293號8樓、8樓之1、295號8樓、297號8 樓（以
    下稱系爭房屋）之區分所有權人，按月應繳納管理費，上訴
    人自民國98年 4月起迄同年12月，共積欠管理費新臺幣（下
    同）43萬7,607 元，並依住戶規約（以下稱系爭住戶規約）
    第10條第5項規定，應加計年息10%之利息等情。爰依公寓大
    廈管理條例（以下稱公寓大廈條例）第21條、系爭住戶規約
    第10條第1項及第5 項規定，求為命上訴人給付43萬7,607元
    ，及其中24萬3,115元自支付命令送達翌日起、其餘19萬4,4
    92元自原審民事準備書狀送達翌日起，均至清償日止，按年
    息10% 計算之利息之判決。原審判命上訴人如數給付，上訴
    人不服，提起上訴。被上訴人於本院答辯聲明：上訴駁回。
二、上訴人則以：依系爭住戶規約第10條第 5項規定，僅區分所
    有權人始負繳納管理費之義務，而伊已於98年4月3日將系爭
    房屋所有權移轉登記予訴外人高平貿易股份有限公司（以下
    稱高平公司），自是時起伊已非該 4戶之區分所有權人，自
    不負繳納管理費之義務。縱依公寓大廈管理條例第3條第8款
    及第21條規定，認房屋之實際使用人有繳納管理費之義務，
    惟伊並未實際使用上開 4戶房屋，亦不負繳納管理費之義務
    ，被上訴人請求之管理費應由高平公司負擔等語，資為抗辯
    。並上訴聲明：(一)原判決廢棄。(二)被上訴人在第一審之訴駁
    回。
三、查上訴人原為系爭房屋之所有權人，嗣於98年4月3日將所有
    權移轉登記予高平公司，又系爭房屋98年 4月至12月之管理
    費合計為43萬7,607 元尚未繳納等事實，為兩造所不爭執，
    復有存證信函、被上訴人函件影本、建物所有權狀及建物登
    記謄本等件附卷為證，堪信為真實。
四、被上訴人主張，上訴人尚未完成交屋，系爭房屋98年 4月至
    12月之管理費，仍應由上訴人繳納等情，為上訴人所否認，
    並以前揭情詞置辯。經查：
  (一)按區分所有權人或住戶積欠應繳納之公共基金或應分擔或其
    他應負擔之費用已逾 2期或達相當金額，經定相當期間催告
    仍不給付者，管理負責人或管理委員會得訴請法院命其給付
    應繳之金額及遲延利息，公寓大廈條例第21條定有明文。又
    所謂住戶，指公寓大廈之區分所有權人、承租人或其他經區
    分所有權人同意而為專有部分之使用者或業經取得停車空間
    建築物所有權者，同條例第3條第8款亦有明文規定。次依系
    爭住戶規約第 1條、第19條、第20條分別規定：「本規約效
    力所及範圍：本規約效力及於本大樓全體區分所有權人、無
    權占有人及住戶。…」、「違反義務之處置規定：…二住戶
    有下列各目之情事，管理委員會應促請區分所有權人或住戶
    改善，於三個月內仍未改善者，管理委員會得依區分所有權
    人會議之決議，訴請法院強制其遷離。而住戶若為區分所有
    權人時，亦得訴請法院命其出讓區分所有權及基地所有權應
    有部分：(一)積欠依本條例及規約規定應分擔費用，經強制執
    行再度積欠金額達其區分所有權總價百分之一者。…」、「
    其他事項：五本規約中未規定之事項，應依公寓大廈管理條
    例、公寓大廈管理條例施行細則及其他相關法令之規定辦理
    」等語，可知系爭住戶規約規範之對象為區分所有權人及住
    戶，且對於住戶積欠管理費之情事亦有相當公寓大廈條例規
    定之處理方式，而系爭住戶規約中未規定之事項並應依公寓
    大廈條例規定補充之。是系爭住戶規約第10條第 5項雖規定
    ：「區分所有權人若在限定之日期前未繳納應繳金額時，管
    理委員會得訴請法院命其給付應繳之金額及另外收取遲延利
    息，以未繳金額之年息10% 計算。」等語，惟應包含實際占
    有公寓大廈專有部分之住戶，此觀之前開規約第 1條、第19
    條、第20條即明。是倘登記之區分所有權人與實際占有使用
    公寓大廈專有部分不同者，應解為由實際占有使用公寓大廈
    專有部分之住戶，負擔繳納管理費義務，始符合使用者付費
    原則。
  (二)本件上訴人固於98年4月3日將系爭房屋所有權移轉登記予高
    平公司，惟雙方因買賣上開房屋坪數不足之糾紛仍在訴訟中
    ，尚未完成交屋手續等情，為上訴人所是認（見原審卷第67
    頁正、反面），是系爭房屋尚未交付高平公司占有使用，仍
    在上訴人管領使用中，則依照前揭說明，系爭房屋98年 4月
    至12月之管理費，自仍應由上訴人負擔，上訴人抗辯應由高
    平公司負擔，即非可採。又系爭房屋既仍在上訴人之實力支
    配下，自屬系爭房屋之占有人，而為前開公寓大廈條例及系
    爭住戶規約所稱之住戶，其抗辯未實際使用系爭房屋而不負
    繳納管理費之義務，亦不可採。
五、綜上所述，被上訴人主張，上訴人尚未完成交屋，系爭房屋
    98年 4月至12月之管理費，仍應由上訴人繳納為可採，上訴
    人所辯均無可取。從而，被上訴人本於公寓大廈條例第21條
    、系爭住戶規約第10條第5項規定，請求上訴人給付43萬7,6
    07元，及其中24萬3,115元自支付命令送達翌日即98年10月2
    日起、其餘19萬4,492元自民事準備書狀送達翌日即99年1月
    30日起，均至清償日止，按年息10% 計算之利息，洵屬有據
    ，應予准許。是則原審判命上訴人如數給付，於法並無不合
    。上訴意旨指摘原判決不當，聲明廢棄改判，為無理由，應
    予駁回。
六、兩造其餘攻擊防禦方法及未經援用之證據，經本院審酌後，
    認與本判決之論斷不生影響，爰不一一論駁，附此敘明。
七、據上論結，本件上訴為無理由。依民事訴訟法第449條第1項
    、第78條，判決如主文。
中    華    民    國    99    年    10     月    5    日
                    民事第十庭
                        審判長法  官  鄭雅萍
                              法  官  徐福晉
                              法  官  詹文馨
正本係照原本作成。
不得上訴。
中    華    民    國    99    年    10    月    11    日
                              書記官  洪秋帆

司法院資訊處製作；財團法人民間司法改革基金會備份。
